【裁判字號】    92,易,1953
【裁判日期】    920806
【裁判案由】    詐欺
【裁判全文】
臺灣臺中地方法院刑事判決                        九十二年度易字第一九五三號
    公  訴  人  台灣台中地方法院檢察署檢察官
    被      告  甲○○
右列被告因詐欺案件，經檢察官提起公訴（九十二年度偵緝字第四五九號），本院判
決如左：
    主  文
甲○○幫助意圖為自己不法之所有，以詐術使人將本人之物交付，處有期徒刑陸月，
如易科罰金，以參佰元折算壹日。
    事      實
一、甲○○曾經犯施用毒品罪、妨害自由罪，品行不良，緣有不詳姓名年籍年約三十
    歲左右有刑事責任能力綽號「阿亮」之男子，為甲○○與其胞兄張瑞彬在台中市
    南區樹德三巷四號所經營之海產店之客人，甲○○明知「阿亮」欲借用郵局帳戶
    之存摺、提款卡、印鑑，做為其所屬之詐欺集團向他人詐欺取財令被害人將被騙
    之金錢匯入所借用之帳戶，以避免司法機關或被害人追查，竟基於幫助「阿亮」
    所屬之詐欺集團詐取財物之犯意，於民國九十一年三月中旬某日，在上開海產店
    內，將張瑞彬所有之台中市樹仔腳郵局帳號00000000號存摺、提款卡、
    印鑑章等，借與「阿亮」供「阿亮」所屬之詐欺集團向不特定人詐財之用。嗣有
    乙○○於九十一年四月一日在報紙看見「阿亮」所屬之詐欺集團所刊登之「台新
    超低優惠貸款」廣告，欲貸款新台幣（下同）八十萬元，經聯絡之後，詐欺集團
    成員接聽電話之小姐告稱若要貸款，應先繳交律師費及公證費等手續費，乙○○
    不知有詐而陷於錯誤，而依照指示，於九十一年四月四日，匯款十二萬三千四百
    八十元至上開張瑞彬郵局帳戶，其後乙○○因未能貸得款項，始悉受騙。
二、案經乙○○訴由台中市警察局第三分局移送台灣台中地方法院檢察署檢察官偵查
    起訴。
    理      由
一、被告甲○○否認上開犯行，辯解稱「阿亮」問其是否有郵局帳戶可借用，其回稱
    沒有，又問其兄長張瑞彬是否有郵局帳戶，張瑞彬回稱有，「阿亮」就要向張瑞
    彬借用，但張瑞彬不同意而沒有借給「阿亮」，約一星期之後張瑞彬就發現存摺
    、提款卡及印鑑章不見了，隨後有去郵局辦理掛失重新申請，可能是「阿亮」偷
    去使用云云。然查：（一）被害人乙○○於警詢及檢察官偵查中就其被詐騙之經
    過，已經指訴甚詳，並有其匯款至上開帳戶之郵政劃撥儲金存款收據影本五張及
    報紙廣告影本一份在卷可參，足徵被害人所述非虛。（二）證人即被告之兄長張
    瑞彬於警訊時供稱「（郵局存摺）是我弟弟甲○○拿去借給綽號叫阿亮（之）男
    子（使用）。」「他（甲○○）是先借給友人，過了好幾天才告訴我。」「他（
    甲○○）告訴我，是朋友要匯款給他，叫我先將帳戶借給他。」於檢察官偵查中
    又供稱「當時甲○○一直求我借存摺給阿亮，但我不肯，阿亮吃了東西走後又回
    來一次，當時我在看電視，甲○○又幫阿亮來向我借存摺，我還是不肯，他們二
    人就進房間，還拿了一瓶酒，阿亮拿給我一百元的酒錢，隔幾天候，我發現存摺
    不見了，我有問甲○○我的存摺為何不見了，他還對我發誓他沒有拿去借給阿亮
    。」查證人張瑞彬為被告之兄長，其證詞自不會故為不利於被告，所述情節應屬
    真實可信，依照證人所述，足以認定上開存摺等資料確實係被告取交「阿亮」之
    人使用，被告上開辯解乃屬推諉卸責之詞，不足以採信。按郵局或金融機構之存
    摺帳戶，係供款項之存匯、提領之用，一般人皆可以自己名義在任何郵局、金融
    機構設立帳戶，無何困難或不方便之處，無須借用他人之帳戶使用，若不光明正
    大使用自己之帳戶而向他人借用帳戶存摺使用，必係供不法用途，此為一般人所
    得知，被告將上開存摺等資料借給「阿亮」使用，應得以預見「阿亮」是要充作
    向他人詐欺取財之工具。從而，被告於得預見之情況下，仍將其兄長張瑞彬所有
    之提款卡、存摺、印章等借給「阿亮」，作為掩飾犯罪之用，應認其有幫助他人
    詐欺之故意。綜上所述，被告幫助詐欺之犯行，堪以認定。
二、查「阿亮」所屬之詐欺集團以刊登「台新超低優惠貸款」廣告之方式，使乙○○
    信以為真正能貸款，經乙○○聯絡之後，詐欺集團成員接聽電話之小姐告稱若要
    貸款，應先繳交律師費及公證費等手續費，乙○○不知有詐而陷於錯誤，而依照
    指示，於九十一年四月四日，匯款十二萬三千四百八十元至上開張瑞彬郵局帳戶
    ，「阿亮」所屬之詐欺集團此部分行為係犯刑法第三百三十九條第一項之詐欺取
    財既遂罪。故核被告所為，係幫助犯刑法第三百三十九條第一項之詐欺取財罪。
    被告幫助他人犯罪，係從犯，依刑法第三十條第二項規定，減輕其刑。查被告曾
    經犯施用毒品罪、妨害自由罪，此有台灣台中地方法院檢察署刑案資料查註紀錄
    表及台灣高等法院被告全國前案紀錄表在卷可稽，其品行不良，不知悔改又範本
    案，應從重量刑。爰審酌被告之品行、犯罪動機、目的、手段、所生危害及犯罪
    後態度等一切情狀，量處如主文所示之刑，並諭知易科罰金之折算標準。
據上論斷，應依刑事訴訟法第二百九十九條第一項前段，刑法第三百三十九條第一項
、第三十條第一、二項、第四十一條第一項前段，罰金罰鍰提高標準條例第一條前段
、第二條，判決如主文。
中      華      民      國      九十二    年      八      月    六    日
              法  官     李添興
右正本證明與原本無異。
如不服本判決，應於判決送達後十日內向本院提出上訴狀，上訴於臺灣高等法院臺中
分院( 須附繕本 )。
                                          書記官
中      華      民      國      九十二    年      八      月    六    日
附錄
刑法第三百三十九條第一項
意圖為自己或第三人不法之所有，以詐術使人將本人或第三人之物交付者，處五年以
下有期徒刑、拘役或科或併科一千元以下罰金。


司法院資訊處製作；財團法人民間司法改革基金會備份。
